# 应收账款购买保险后的坏账计提方法？

提问人：273292984 时间：2014-12-16 11:33:27
请教一下，我们公司为海外业务的应收账款购买了保险，保险额度为 200 万元美元，期末公司账面的应收为 300 万元美元。报销合同里面约定如果收不回保险额度内的应收款，保险公司按照90%赔偿，那么期末可不可以对 200 万美元*90%部分不计提坏账，对超过该部分的按照账龄计提法计提，谢谢各位

回答人：chenyiwei
根据本案例背景所述，贵公司将其部分应收账款向保险公司投保，在债务人因信用风险等原因导致无力支付款项的情况下，保险公司按保单条款的约定进行赔偿。这种情况属于由第三方提供的信用风险保护，不同于债务人自身提供的抵押或保证，是一项独立的金融工具，应单独对其进行核算。 对于第三方提供的信用风险保护，应根据《企业会计准则解释第 5 号》第二条规定的“信用风险缓释合约”的规定进行会计处理，原文如下：
二、企业开展信用风险缓释工具相关业务，应当如何进行会计处理？ 答：信用风险缓释工具，是指信用风险缓释合约、信用风险缓释凭证及其他用于管理信用风险的信用衍生产品。信用风险缓释合约，是指交易双方达成的、约定在未来一定期限内，信用保护买方按照约定的标准和方式向信用保护卖方支付信用保护费用，由信用保护卖方就约定的标的债务向信用保护买方提供信用风险保护的金融合约。信用风险缓释凭证，是指由标的实体以外的机构创设，为凭证持有人就标的债务提供信用风险保护的、可交易流通的有价凭证。 信用保护买方和卖方应当根据信用风险缓释工具的合同条款，按照实质重于形式的原则，判断信用风险缓释工具是否属于财务担保合同，并分别下列情况进行处理： （一）属于财务担保合同的信用风险缓释工具，除融资性担保公司根据《企业会计准则解释第 4 号》第八条的规定处理外，信用保护买方和卖方应当按照《企业会计准则第 22 号——金融工具确认和计量》中有关财务担保合同的规定进行会计处理。其中，信用保护买方支付的信用保护费用和信用保护卖方取得的信用保护收入，应当在财务担保合同期间内按照合理的基础进行摊销，计入各期损益。 （二）不属于财务担保合同的其他信用风险缓释工具，信用保护买方和卖方应当按照《企业会计准则第 22 号——金融工具确认和计量》的规定，将其归类为衍生工具进行会计处理。 财务担保合同，是指当特定债务人到期不能按照最初或修改后的债务工具条款偿付时，要求签发人向蒙受损失的合同持有人赔付特定金额的合同。 开展信用风险缓释工具相关业务的信用保护买方和卖方，应当根据信用风险缓释工具的分类，分别按照《企业会计准则第 37 号——金融工具列报》、《企业会计准则第 25 号——原保险合同》或《企业会计准则第 26 号——再保险合同》以及《企业会计准则第 30 号——财务报表列报》进行列报。
瑞华《计学撮要 2013 》对《企业会计准则解释第 5 号》第二条的上述规定解读如下： “信用风险缓释工具”的定义和相关介绍可参阅百度百科（http://baike.baidu.com/view/4997448.htm）。 2010 年 10 月 29 日，中国银行间市场交易商协会发布《银行间市场信用风险缓释工具试点业务指引》（公告[2010]13号）（http://www.nafmii.org.cn/ggtz/gg/201204/t20120406_11887.html），自发布之日起实行。信用风险缓释工具交易自 2010 年 11 月开始。关于信用风险缓释工具的进一步介绍和解读可参阅中国银行间市场交易商协会网站上的文章：http://www.nafmii.org.cn/zlgl/xyfx/xw/201202/t20120227_2586.html。 从会计核算角度，对信用风险缓释工具区分为“属于财务担保合同的信用风险缓释工具”和“不属于财务担保合同的其他信用风险缓释工具”，分别按照解释 5 号第二条中适用于该类别的原则处理。 关于如何将信用风险缓释工具在这两种类型之间作出区分，一般掌握的原则是：“财务担保合同”的本质是向合同持有人（被担保方）就其因债务人信用风险方面的原因而实际遭受的损失金额作出补偿。凡是不符合该特征的信用风险缓释工具（例如，使被担保方依据该合同收到的补偿款项的金额多于或者少于其因债务人信用风险实际遭受的损失），均应按照衍生工具进行会计处理。
信用风险缓释工具要符合“财务担保合同”的定义和确认条件，应确保被担保方从该工具中获得的现金流量恰好等于其因债务人信用风险而实际遭受的损失。为了实现这一目的，该等合同可采用以下两种方法之一： 1 ．担保人按违约贷款的本息名义金额收购该违约贷款，而不是根据对最终损失金额的最佳估计确定需支付的款项金额；或者 2 ．担保方在合同约定的较早日期（此时最终的损失金额尚未确定）依据其对最终损失的最佳估计，对被担保方先行作出补偿。但同时约定，在损失金额最终确定之后，双方之间就该最终确定金额与此前已作出补偿金额之间的差额多退少补。
即，在本案例中，该信用保险合同属于财务担保合同性质的信用风险缓释工具，贵公司为信用保护买方，保险公司为信用保护卖方。
另一方面，坏账损失确认和计量的主要依据是债务人的信用风险。根据《企业会计准则第 37 号——金融工具列报（ 2014 年修订）》
第四十一条的规定，“信用风险，是指金融工具的一方不履行义务，造成另一方发生财务损失的风险”。即影响信用风险水平的主要因素是债务人自身的财务状况、履约意愿等因素，由债权人从外部获取的信用风险保护并不在其考虑范围之内。 本案例中的基础债权债务关系和信用风险缓释合约应作为两项独立的金融工具分别进行核算，而不应将其“组合”为一项金融工具。
因此，建议的会计核算原则如下： 1 、对于已投保的应收账款，期末进行减值测试和计提坏账准备时，所考虑的因素与其他同类未投保应收账款类似，不考虑通过保险索赔可能减轻部分实际损失的影响。即，不能仅仅因为已投保而减少坏账准备的提取。如果公司的坏账准备计提政策采用组合计提方法的，则在按信用风险对应收账款进行组合分类时，不考虑投保因素的影响（即，债务人的信用风险特征类似的应收款项，无论是否投保，可归入同一个信用风险组合）。 2 、对于信用风险缓释合约，按照《企业会计准则解释第 5号》第二条的上述规定进行会计处理。公司作为信用保护的买方，将所支付的保险费确认为一项资产，在整个信用风险保护期内分摊，确认为各期的费用。如果实际发生坏账损失，向保险公司索赔后取得全部或部分赔偿的，则所取得的赔偿款应计入当期营业外收入。

提问人：Bestbella123 时间：2019-04-28 17:05:42
陈版主，您好，请问新的金融工具准则下，您的解释还适用吗

回答人：chenyiwei
同样适用。